---
title: "Fotocondutividade"
author: "Carlos García Meixide"
date: "29/3/2021"
output: pdf_document
---

```{r setup, include=FALSE}
knitr::opts_chunk$set(echo = TRUE)
```


```{r include=FALSE}
cond_const <- as.data.frame(read.csv("C:/Users/Carlos M Garcia/Google Drive/______tecnicasFES/foto/cond_const.txt", sep=""))

polarizador <- read.csv("C:/Users/Carlos M Garcia/Google Drive/______tecnicasFES/foto/polarizador.txt", sep="")

#names(cond_const)


```

Comezamos plantexando un contraste de independencia entre a diferenza de potencial no fotorresistor e condutancia (inverso da resistencia) que presenta. Para iso, asumimos a hipótese nula de que son independentes e axustamos un modelo ANOVA con dous grupos de medidas. A liña vermella representa a estimación da media para o grupo de medidas cos polarizadores alineados e a azul a mesma cantidade para a mostra cos polarizadores a 45º

```{r echo=FALSE, fig.height=2.5}
#plot((cond_const$ISC/cond_const$VSC)~cond_const$VSC)

cond_const$thetaf=as.factor(cond_const$theta)
cond_const$g=(cond_const$ISC/cond_const$VSC)

msimple=lm(g~thetaf,data=cond_const)

#summary(mconst)

canova=coef(msimple)

plot((cond_const$ISC/cond_const$VSC)~cond_const$VSC,xlab='V fotorresistor',ylab='Condutancia (mS)')
abline(h=canova[1],col='red')
abline(h=canova[1]+canova[2],col='blue')

ancovam=lm(g~thetaf+VSC,data=cond_const)



```
```{r echo=FALSE}
anova(msimple,ancovam)
```

Construímos un test F para contrastar se introducir unha pendente non nula (pasar a un modelo ANCOVA). Á vista do p-valor, non temos evidencia significativa para rexeitar a independencia da condutancia coa voltaxe e asumiremos que así é. 

O seguinte paso é decidir como modelar a combinación das aportacións de senllas fontes: a contribución dos fotóns que proveñen dos polarizadores e aqueles proporcionados polo ambiente. 

Formulamos dúas hipóteses, nas que $\theta$ é o ángulo entre polarizadores e $\Delta G$ representa oexceso de conductancia.

\begin{enumerate}
\item A célula non discrimina a orixe dos fotóns que chegan a ela e daquela o fluxo pasa a ser aditivo $\Phi_{t}=\Phi_{ambiental}+\Phi_{lampada}$. Daquela o modelo é $\Delta G=\sqrt{\left(a+b \cos ^{2} \theta\right)^{m}}$
\item A célula distingue os fotóns que chegan dos polarizadores dos que chegan do entorno (ben porque o espectro ou a direcciónnon é o mesmo ou porque). As dúas canles contribúen de xeito independente á condutancia e é esta a que pasa a ser aditiva:
$\Delta G=\sqrt{a^{m}}+\sqrt{\left(b \cos ^{2} \theta\right)^{m}}$

\end{enumerate}





En ambas formulacións, $m$ determina a eficacia dos fotóns á hora de xerar portadores e daquela esperámonos que \underline{non depende da luz ambiental}. Por construción, o mesmo se pode afirmar de $b$. Isto permite plantexar o seguinte criterio de selección:

\begin{itemize}
\item Eliximos un dos tres niveis de luz ambiental posibles. Axustamos cada unha dúas ecuacións conxecturadas cos (mesmos) datos correspondentes a ese nivel e gardamos as estimacións de $b$ e $m$ dadas por cada axuste. 
\item Fixamos agora un nivel de luz ambiental distinto do anterior e axustamos para cada conxectura dous modelos:
\begin{itemize}
\item Un modelo A que empregue as estimacións realizadas co nivel de luz ambiente previo $\hat b_1,\hat b_2,\hat m_1,\hat m_2$ e só estime $a$
\item Un modelo B que estime tanto $a$, como $b$ e como $m$ para o novo nivel de luz ambiente. 
\end{itemize}
Logo escolleremos a ecuación para a que \textit{menos mellore} a calidade do axuste ao pasar do modelo A ao B. 

\end{itemize}.  

```{r descuberto, include=FALSE}
descuberto=polarizador[polarizador$luz_amb==2,]

Gd=descuberto$ISC/descuberto$VSC

thetad=descuberto$theta*2*pi/360

plot(Gd~thetad)

```

```{r descuberto1, include=FALSE}

#Axustamos a conxectura 1
costheta2d=cos(thetad)^2

md=lm(Gd^2~costheta2d)

coef(md)

plot(Gd^2~costheta2d)
abline(md)

summary(md)

inid=coef(md)

m1descuberto=nls(Gd~((a+b*cos(thetad)^2)^(eme/2)),start = list(a = inid[1], b = inid[2],eme=1))

c1des=coef(m1descuberto)

plot(Gd~thetad)
lines(predict(m1descuberto)~thetad,col='red')

```



```{r descuberto2, include=FALSE}

# Axustamos a conxectura 2

costhetad=cos(thetad)

md=lm(Gd~costhetad)

coef(md)

plot(Gd~costhetad)
abline(md)

summary(md)

inid=coef(md)^2

m2descuberto=nls(Gd~((a)^(eme/2)+(b*cos(thetad)^2)^(eme/2)),start = list(a = inid[1], b = inid[2],eme=1))

c2des=coef(m2descuberto)



```





```{r toldo, include=FALSE}
# Repetimos o procemento anterior para o toldo
toldo=polarizador[polarizador$luz_amb==1,]

Gt=toldo$ISC/toldo$VSC

thetat=toldo$theta*2*pi/360

plot(Gt~thetat)

```



```{r toldo1, include=FALSE}
#Axustamos a conxectura 1
costheta2t=cos(thetat)^2

mt=lm(Gt^2~costheta2t)

coef(mt)

plot(Gt^2~costheta2t)
abline(mt)

summary(mt)

init=coef(mt)

mtoldo1a=nls(Gt~((a+c1des[2]*cos(thetat)^2)^(c1des[3]/2)),start = list(a = init[1]))

mtoldo1b=nls(Gt~((a+b*cos(thetat)^2)^(eme/2)),start = list(a = init[1], b = init[2],eme=1))





```




```{r toldo2, include=FALSE}

# Axustamos a conxectura 2
costhetat=cos(thetat)

mt=lm(Gt~costhetat)

coef(mt)

plot(Gt~costhetat)
abline(mt)

summary(mt)

init=coef(mt)^2

mtoldo2b=nls(Gt~((a)^(eme/2)+(b*cos(thetat)^2)^(eme/2)),start = list(a = inid[1], b = inid[2],eme=1))

mtoldo2a=nls(Gt~((a)^(c2des[3]/2)+(c2des[2]*cos(thetat)^2)^(c2des[3]/2)),start = list(a = init[1]))

summary(mtoldo2b)

c2des=coef(m2descuberto)


```



```{r echo=FALSE, fig.height=2.7}

par(mfrow=c(1,3))

plot(Gd~thetad,main='Conxecturas 1 e 2 a plena luz',xlab='Theta rad',ylab='Condutancia (mS)')
lines(predict(m1descuberto)~thetad,col='red')
lines(predict(m2descuberto)~thetad,col='blue')

plot(Gt~thetat,main='Conxectura 1 toldo parcial',xlab='Theta rad',ylab='Condutancia (mS)')

lines(predict(mtoldo1a)~thetat,col='darkorange')
lines(predict(mtoldo1b)~thetat,col='green')
plot(Gt~thetat,main='Conxectura 2 toldo parcial',xlab='Theta rad',ylab='Condutancia (mS)')

lines(predict(mtoldo2a)~thetat,col='darkorange')
lines(predict(mtoldo2b)~thetat,col='green')

```


Á esquerda, a liña vermella é o axuste coa fórmula 1 aos datos plenamente expostos á luz ambiental mentres que a liña azul é o axuste aos mesmos datos coa fórmula 2. Xa se pode apreciar a simple vista nos extremos que funciona mellor a fórmula 2. 

As liñas laranxas son axustes dos datos con luz externa parcialmente eliminada obtidos coa estimación de b con datos de luminosidade externa plena. As liñas verdes, deixando formar parte do axuste a b e a m (permitindo que varíen). Vemos que a conxectura de fluxo aditivo non é consistente á hora de utilizar o mesmo parámetro b para dúas iluminacións externas distintas. 


```{r include=FALSE}
anova(mtoldo1a,mtoldo1b)
anova(mtoldo2a,mtoldo2b)

```

Aínda que nos dous casos se mellora de xeito significativo introducindo liberdade para o parámetro b, o valor do estatístico F é case tres veces máis pequeno (1482.7) para o caso da fórmula 2 (fronte a 3312.2 para a fórmula 1), o que significa que non é tan grave utilizar b e m obtidos coa outra luminosidade (o fisicamente lóxico) utilizando a fórmula de condutancia aditiva. As estimacións coa fórmula 2 son finalmente (NA significa que se forzou $a=0$)

```{r include=FALSE}
escuro=polarizador[polarizador$luz_amb==0,]

Ge=escuro$ISC/escuro$VSC

thetae=escuro$theta*2*pi/360

plot(Ge~thetae)

# Axustamos a conxectura 2
costhetae=cos(thetae)

me=lm(Ge~costhetae)

coef(me)

plot(Ge~costhetae)
abline(me)

summary(me)

inie=as.numeric(coef(me)^2)

mescuro2=nls(Ge~((b*cos(thetae)^2)^(eme/2)),start = list( b = inie[2],eme=0.5))

plot(Ge~thetae)
lines(predict(mescuro2)~thetae)



summary(mescuro2)
Escuro=c(NA,1.6001891,1.4401959)
Toldo=c(0.6486336,1.4748003,1.4890730)
Descuberto=c(1.2692260,1.4358491,1.4964447)



summary(m2descuberto)


```




```{r echo=FALSE}
library(knitr)
kable(round(rbind(Escuro,Toldo,Descuberto),digits=2),col.names=c("a","b","m"))

```

